【裁判字號】    97,訴,771
【裁判日期】    980226
【裁判案由】    毒品危害防制條例
【裁判全文】
臺灣士林地方法院刑事判決
公  訴  人  臺灣士林地方法院檢察署檢察官
被      告  戊○○
指定辯護人  本院公設辯護人乙○○
上列被告因違反毒品危害防制條例案件，經檢察官提起公訴（97
年度偵字第6193號），本院判決如下：
    主  文
戊○○無罪。
    理  由
一、本件公訴意旨略以：被告戊○○明知安非他命係毒品危害防
    制條例所列管之第二級毒品，依法不得持有、販賣，竟於某
    不詳時間、地點，向不明人士購得第二級毒品安非他命後，
    基於販賣安非他命牟利之犯意，以行動電話門號0000000000
    號與丁○○聯繫，分別於民國97年3 月下旬某日下午及同年
    4 月8 日下午，在臺北縣汐止市○○路○ 段53巷4 號住處前
    ，以安非他命1 小包新臺幣（下同）1000元之價格，分別販
    售安非他命1 小包予丁○○供其施用，藉此牟利，嗣警於97
    年4 月24日21時許，在臺北縣汐止市○○街12號6 樓，查獲
    丁○○施用安非他命（由檢察官另案偵辦），當場扣得被告
    販售丁○○之安非他命1 小包（淨重0.012 公克，另案經檢
    察官聲請沒收銷燬），查悉上情。因認被告涉犯毒品危害防
    制條例第4 條第2 項之販賣第二級毒品安非他命罪嫌等語。
二、按被告未經審判證明有罪確定前，推定其為無罪；又犯罪事
    實應依證據認定之，無證據不得認定犯罪事實；又不能證明
    被告犯罪者，應諭知無罪之判決，刑事訴訟法第154 條第1
    項、第2 項及第301 條第1 項分別定有明文。又事實之認定
    ，應憑證據，如未能發現相當證據，或證據不足以證明，自
    不能以推測或擬制之方法，為裁判基礎（最高法院40年度臺
    上字第86號判例參照）。另認定犯罪事實所憑之證據，雖不
    以直接證據為限，間接證據亦包括在內；然而無論直接或間
    接證據，其為訴訟上之證明，須於通常一般之人不致有所懷
    疑，而得確信其為真實之程度者，始得據為有罪之認定，倘
    其證明尚未達到此一程度，而有合理之懷疑存在時，即無從
    為有罪之認定，亦有最高法院76年度台上字第4986號判例可
    資參照。
三、次按施用毒品者，其所稱向某人購買之供述，須補強證據以
    擔保其供述之真實性。良以施用毒品者其供述之憑信性本不
    及於一般人，況施用毒品者其供出來源，因而破獲者，法律
    復規定得減輕其刑，其有為偵查機關誘導、或為邀輕典而為
    不實之陳述之可能，其供述之真實性自有合理之懷疑。而茲
    所謂補強證據，指其他有關證明施用毒品者之關於毒品交易
    之供述真實性之相關證據而言，必須與施用毒品者關於毒品
    交易之供述，具有相當程度之關連性，而足使一般人對施用
    毒品者關於毒品交易之供述，並無合理之懷疑存在，而得確
    信其為真實，始足當之（最高法院94年度台上字第2033號判
    決意旨參照）。又關於施用毒品者其所稱向某人購買毒品之
    供述，必須補強證據佐證，係指毒品購買者之供述縱使並無
    瑕疵，仍須補強證據佐證而言，以擔保其供述之真實性。若
    毒品購買者之供述證據，本身已有重大瑕疵，依嚴格證明之
    法則，苟已無法憑為犯罪事實之認定時，自無再論補強證據
    之必要，其理甚明（最高法院95年度台上字第6850號判決參
    照）。
四、公訴意旨認被告戊○○涉有毒品危害防制條例第4 條第2 項
    之販賣第二級毒品安非他命犯行，無非係以證人丁○○於警
    詢、偵查之證詞；被告自承行動電話門號0000000000號為其
    所使用，且其並認識丁○○之供詞；及卷附前開門號與證人
    丁○○使用行動電話門號0000000000號之雙向通聯紀錄、扣
    押物品清單、交通部民用航空醫務中心毒品鑑定書等為其主
    要論據。
五、訊據被告戊○○固坦認與丁○○認識，且其使用0000000000
    號行動電話門號之事實，惟堅決否認有何公訴意旨所稱之販
    賣第二級毒品安非他命犯行，辯稱：證人丁○○是伊兒子的
    朋友，而證人丁○○經常打行動電話給伊，問伊兒子是否已
    出監，伊都不理他，連接也沒接，有時候很氣就開著電話讓
    它響到自己斷掉，因為伊不想跟證人丁○○說話，且伊未曾
    販賣安非他命予證人丁○○，況97年4 月8 日當天早上，伊
    即與友人盧明煜、甲○○一起去南投拜拜，直到當天晚上8
    點多才回家，實不可能在當天下午，販賣安非他命給證人丁○○等語。
六、證據能力方面：
    按刑事訴訟法採行直接審理原則及言詞審理原則，並保障被
    告之反對詰問權，於刑事訴訟法第159 條第1 項明定被告以
    外之人於審判外之言詞或書面陳述，除法律有規定者外，原
    則上不得作為證據。然為兼顧現實需要及真實之發現，乃本
    於例外從嚴之立場，許於具備必要性及可信性之特別情況下
    ，例外地承認其有證據能力。而被告以外之人於檢察事務官
    、司法警察官或司法警察調查中所為之陳述，基於實體發現
    真實之訴訟目的，依第159 條之2 規定，如與審判中之陳述
    不符時，經比較結果，其先前之陳述，相對具有較可信之特
    別情況，且為證明犯罪事實存否所必要者，或於審判中有第
    159 條之3 各款情形之一，經證明其調查中所為陳述具有可
    信之特別情況，且為證明犯罪事實之存否所必要者，則例外
    地賦與證據能力。次按刑事訴訟法第159 條之1 所規定被告
    以外之人於偵查中向檢察官所為之陳述，除顯有不可信之情
    況者外，得為證據。其立法理由係以偵查中對被告以外之人
    所為之偵查筆錄，或被告以外之人向檢察官所提之書面陳述
    ，性質上均屬傳聞證據，且常為認定被告有罪之證據，自理
    論上言，如未予被告反對詰問、適當辯解之機會，一律准其
    為證據，似與當事人進行主義之精神不無扞格之處，對被告
    之防禦權亦有所妨礙，然刑事訴訟法規定檢察官代表國家偵
    查犯罪、實施公訴，依法有訊問被告、證人、鑑定人之權，
    且實務運作時，偵查中檢察官向被告以外之人所取得之陳述
    ，原則上均能遵守法律規定，不致違法取供，其可信性甚高
    ，為兼顧理論與實務，而對被告以外之人於偵查中向檢察官
    所為之陳述，除顯有不可信之情況者外，得為證據。乃同法
    第159 條第1 項所謂得作為證據之「法律有規定者」之一，
    為有關證據能力之規定，係屬於證據容許性之範疇。而被告
    之反對詰問權係指訴訟上被告有在公判庭當面詰問證人，以
    求發現真實之權利，此與證據能力係指符合法律所規定之證
    據適格，而得成為證明犯罪事實存在與否之證據資格，性質
    上並非相同。茲就本案公訴人引為證明被告犯罪事實之證據
    方法，關於證據能力認定如下：
（一）證人丁○○於警詢中所為陳述，為被告以外之人於審判外
      之陳述，屬傳聞證據，而被告之指定辯護人於本院準備程
      序中就該供述之證據能力提出爭執（見本院卷第20頁），
      本院審酌該陳述作成之狀況，並考量證人丁○○於檢察官
      訊問時已具結作證，因認上開證人於警詢所為之陳述，尚
      與刑事訴訟法第159 條之2 或第159 條之3 所定情形不相
      符合，復查無其他得例外取得證據能力之法律依據，前開
      各項證據方法應予排除，不得作為本案證明被告有罪之依
      據。
（二）證人丁○○於檢察官訊問時所為證述，為被告以外之人於
      審判外之陳述，屬傳聞證據，而被告之指定辯護人亦於本
      院準備程序就上開供述之證據能力提出爭執（見本院卷第
      20頁），本院審酌證人丁○○業經檢察官告知具結之義務
      及偽證之處罰後具結而為陳述，且並無何顯有不可信之情
      況，認得為本案證據。
（三）本案其餘所引用之供述及非供述證據，經本院依法踐行調
      查證據程序，檢察官、被告及指定辯護人均不爭執各該證
      據之證據能力，且亦查無依法應排除其證據能力之情形，
      是後述所引用證據之證據能力均無疑義。
七、經查：
（一）證人丁○○於97年5 月19日檢察官訊問時固結證稱：伊施
      用安非他命的來源是向被告購買，被告綽號叫老ㄟ，住汐
      止市○○路○ 段附近，手機號碼0000000000，而伊的手機
      門號為0000000000，伊向被告買2 次安非他命，1 次在4
      月10號前2 天下午，第一次約是3 月下旬某天下午，詳細
      日期忘了，地點都在被告家外面，聯絡方式是伊打被告手
      機跟被告聯絡，被告叫伊去被告家旁邊拿，伊給被告1000
      元，拿1 小包，2 次都一樣，重量伊不知道，交易地點是
      在臺北縣汐止市○○路○ 段53巷4 號前等語（見偵查卷第
      30、31頁）。惟證人丁○○於97年4 月25日警詢中係陳稱
      ：伊曾向被告購買安非他命約3 次，前2 次向被告購買毒
      品的時間（約1 、2 個月前），地點都是在被告臺北縣汐
      止市○○路○ 段53巷4 號家中，最近1 次是在約1 星期之
      前，也是到被告家中購買等語（見偵查卷第15頁）。足見
      證人丁○○陳述前後明顯不同，然證人丁○○就其向被告
      購買毒品之次數及時間、地點等重要之毒品交易事項既未
      能為明確之證述，則其證詞已實難謂無瑕疵。
（二）又證人即本案承辦警員丙○○雖於本院審理時到庭結證稱
      ：伊有於97年4 月27日持法院核發之搜索票至臺北縣汐止
      市○○路○ 段53巷4 號執行搜索，係依據丁○○的警詢筆
      錄去該處執行搜索，丁○○在警詢陳述他的毒品是被告販
      賣給他的，有指名道姓，而本案除了根據丁○○的指述外
      ，並無他人提及被告有販賣毒品等語（見本院97年10月16
      日審判筆錄），然依證人丙○○上開證詞可知，本案對被
      告發動偵查作為之原因係據證人丁○○在警詢中之陳述，
      而證人丁○○之證詞實存有瑕疵，已如前述，且證人丙○○於97年4 月27日上午10時30分持本院所核發之搜索票至
      被告上址住處執行搜索之結果，未發現與毒品案件相關應
      扣押之贓證物品，亦經被告於警詢供明屬實在卷，從而，
      尚無法據證人丙○○上開證詞即認定證人丁○○之證述具
      有真實性。
（三）再者，證人丁○○於97年2 月至4 月間，多次持用000000
      0000號行動電話與被告所持用之0000000000號行動電話門
      號彼此通聯等情，固為被告所不否認，且有前開2 門號之
      通聯紀錄在卷可稽（附於偵查卷第50頁以下），應甚明確
      ，堪予認定。惟查，被告既堅決否認該等通聯與販賣毒品
      有關，且公訴人復未能提出該等通聯之對話內容以資佐證
      ，而由被告與證人丁○○一致供證彼此相識之事實以觀，
      渠等相互以電話聯絡之原因自不一而足，非必然為毒品交
      易之聯繫，復參以由卷附通聯紀錄所載內容觀之，被告與
      證人丁○○自97年2 月間起至同年4 月間止，聯絡次數達
      近60通，有時甚有1 日超過10通之頻率聯絡，然起訴書所
      指被告以上開行動電話與證人丁○○聯絡購買毒品之次數
      卻僅有2 次，顯見被告與證人丁○○間實係經常以電話聯
      繫毒品交易以外之事，況依上開通聯紀錄可見，在97年2
      月間起至同年4 月間止，被告與證人丁○○間達近60通之
      聯絡次數，其中僅有16通有通話秒數，通話日期分別在97
      年3 月30日、同年4 月2 日、同年4 月13日、同年4 月15
      日、同年4 月25日，即與起訴書所指被告涉有販賣第二級
      毒品犯行之犯罪日期有間，而其餘各次通話秒數則均為零
      ，且公訴意旨所指之犯罪日期97年4 月8 日，當日被告與
      證人丁○○間並無任何通聯紀錄等情，益徵被告上開所辯
      證人丁○○來電原因及情形，要屬子虛。職是，前開通聯
      事證，僅能證明起訴意旨所稱被告與丁○○間曾以電話聯
      繫之事實，而不足以作為證人丁○○證述真實性之補強證
      據。
（四）至卷附扣押物品清單及交通部民用航空醫務中心毒品鑑定
      書，雖能證明證人丁○○位於臺北縣汐止市○○街12號住
      處於97年4 月24日經警搜索扣得1 小包第二級毒品甲基安
      非他命等情，而證人丁○○於警詢中陳稱該包第二級毒品
      為伊向被告以1000元購得一節，然證人丁○○前揭證詞非
      無疑義，已難遽採，且上開扣案之1 小包第二級毒品甲基
      安非他命係在證人丁○○上址住處所扣得，該處與被告並
      無有何直接關連性，而該毒品之持有使用人亦為證人丁○○，此經證人丁○○陳明在卷。職是，亦不得以上開扣案
      之第二級毒品作為認定被告有本件販賣第二級毒品犯行之
      證據。
（五）據上，證人丁○○雖證述向被告購買毒品，然證人丁○○
      於警詢之陳述並無證據能力，已如前述，又縱使認為證人
      丁○○於警詢之陳述有證據能力，其先後於警詢、偵查中
      證詞亦存有前揭瑕疵，而不得作為認定被告販賣安非他命
      之證據。況且縱使認為證人丁○○之證詞並無瑕疵，惟公
      訴人所舉之補強證據亦不足使一般人對證人丁○○證述毒
      品交易之過程，無合理之懷疑存在，而得確信其為真實，
      揆諸前揭說明，證人丁○○之證詞，自無足採為不利被告
      認定之依據。
（六）末查，被告上開所辯97年4 月8 日當天與友人一起去南投
      拜拜之情節，及證人盧明煜、甲○○於本院審理時所為關
      於97年4 月8 日當天早上，其等2 人與被告一起去南投拜
      拜，直到當天晚上8 點多返回臺北之證詞，雖與公訴人所
      提出被告使用行動電話門號0000000000之雙向通聯紀錄，
      其中所示97年4 月8 日下午6 時起至晚間8 時前，該門號
      受話通話之基地台位置均在臺北縣汐止市之內容，並非符
      合，固難認全然無疑，惟按被告在判罪確定之前，應被推
      定為無罪，及被告並無自證無罪之義務，此乃刑事訴訟法
      之基本原則，又被告否認犯罪所持之見解，縱無可取，仍
      不得資以為反證其為有犯罪之論據（最高法院87年10月15
      日87年度臺上字第3471號判決可資參照），是縱認被告之
      供詞難認無瑕疵，惟揆諸上揭最高法院之判決，仍不得單
      憑此反證被告涉有公訴人所指之上揭販賣第二級毒品犯行
      。
八、綜上事證，實無法僅憑上開公訴意旨論罪依據，即遽認被告
    有公訴人所指之販賣第二級毒品犯行，此外，復查無其他積
    極之證據足資認定被告涉有公訴人所指之上開犯行，既不能
    證明被告犯罪，自應依法就被告為無罪之諭知。
據上論斷，應依刑事訴訟法第301 條第1 項，判決如主文。
本案經檢察官余秉甄到庭執行職務。
中    華    民    國    98    年    2     月    26    日
                    刑事第七庭  審判長法  官  劉秉鑫
                                      法  官  黎惠萍
                                      法  官  王美玲
以上正本證明與原本無異。
如不服本判決，應於收受送達後10日內向本院提出上訴書狀，其
未敘述上訴理由者，應於上訴期間屆滿後20日內向本院補提理由
書狀（均須按他造當事人之人數附繕本）。
                                      書記官  蔡昀潔
中    華    民    國    98    年    2     月    26    日


司法院資訊處製作；財團法人民間司法改革基金會備份。
